【裁判字號】    95,上訴,2683
【裁判日期】    970430
【裁判案由】    偽造有價證券等
【裁判全文】
臺灣高等法院刑事判決                95年度上訴字第2683號
上  訴  人
即  被  告  乙○○原名陳柏吟.
選任辯護人  楊博任律師
            陳傳中律師
上列上訴人即被告因偽造有價證券等案件，不服臺灣臺北地方法
院91年度訴字第613號，中華民國95年5月24日第一審判決（起訴
案號：臺灣臺北地方法院檢察署90年度偵字第23844號、第24672
號、91年度偵字第1647號），提起上訴，本院判決如下：
    主  文
原判決撤銷。
乙○○連續犯偽造有價證券罪，處有期徒刑肆年陸月，如附表(一)
、(二)、(三)所示之支票、附表(五)編號1、4、8所示簽帳單上偽造之
「黃阿川」署押各參枚、美國運通特約商申請書及完全追索權協
議書上偽造之「涂結誠」署押各壹枚，均沒收；又連續犯商業會
計法第七十一條第一款之填製不實罪，處有期徒刑陸月，減為有
期徒刑參月；又犯行使偽造私文書罪，處有期徒刑陸月，減為有
期徒刑參月，用以偽造中央健康保險局臺北分局保險費繳款單之
偽造「中國農民銀行收付章」印章壹枚及偽造之「中國農民銀行
收付章」印文陸枚，均沒收；又犯行使偽造私文書罪，處有期徒
刑陸月，減為有期徒刑參月，用以偽造誠泰商業銀行匯款單之偽
造「誠泰銀行松江分行櫃員收付之章」印章壹枚及印文拾枚、用
以誠泰商業銀行道歉函之偽造「經理楊智雄」之印章壹枚及印文
壹枚，均沒收；又犯侵占罪，處有期徒刑月，減為有期徒刑壹
月又拾伍日。應執行有期徒刑伍年，如附表(一)、(二)、(三)所示之支
票、附表(五)編號1、4、8所示簽帳單上偽造之「黃阿川」署押各
參枚、美國運通特約商申請書及完全追索權協議書上偽造之「涂
結誠」署押各壹枚、用以偽造中央健康保險局臺北分局保險費繳
款單之偽造「中國農民銀行收付章」印章壹枚及偽造之「中國農
民銀行收付章」印文陸枚、用以偽造誠泰商業銀行匯款單之偽造
「誠泰銀行松江分行櫃員收付之章」印章壹枚及印文拾枚、用以
誠泰商業銀行道歉函之偽造「經理楊智雄」之印章壹枚及印文壹
枚，均沒收。
    事  實
一、乙○○（原名陳柏吟，於民國九十一年十一月二十八日改名
    ），前因任職台北市○○○路○段七號五樓海捷股份有限公
    司（下稱海捷公司），擔任主辦會計，於八十年一月十五日
    起至八十一年八月十九日止，涉嫌利用職務上經手應收帳款
    之機會，以填製不實之轉帳傳票之手法，將應收帳款以多報
    少，而侵吞所短報應收帳款，並擅自將所收取之客戶支票分
    別存入其本人或其配偶張清標之於金融機構之帳戶內，嗣經
    海捷公司發現有異而提出告訴，經檢察官偵查終結後，提起
    公訴（起訴案號：臺灣板橋地方法院檢察署八十一年度偵字
    第一四四三五號），已經本院九十五年度重上更（六）字第
    五九號於九十七年四月十七日，判處有期徒刑一年六月，減
    為有期徒刑九月在案。（以上犯行不在本案審理範圍之內）
二、詎乙○○仍不知悔改，自八十八年五月十八日起，改任職於
    涂結誠所設立位於臺北市松山區○○○路○段七十七號二樓
    之抱璞藝術顧問有限公司（下稱抱璞公司），擔任該公司會
    計兼出納乙職，負責該公司之會計及出納業務，其內容包含
    公司各種款項（含客戶銷貨收入、公司內部雜支）之收支、
    請領公司支票、保管公司印章（共三套）、製作個人一時貿
    易資料申報表、繳納公司員工勞工及全民健康保險費用、及
    支援行銷部門接洽客戶等業務，為從事業務之人，竟為以下
    之犯行：
  (一)、先後基於意圖為自己不法之所有及行使偽造文書之概括犯意
    ：
   1、於九十年一月間，未經抱璞公司負責人涂結誠之同意，以
      抱璞公司之名義，填寫美國運通商業銀行（下稱運通公司
      ）特約商申請書及完全追索權同意書，偽造「涂結誠」之
      署押各一枚，並盜用公司印章於其上，擅自向抱璞公司收
      單銀行之運通銀行，申請將抱璞公司原有之付款銀行，誠
      泰商業銀行松江分行（下稱誠泰銀行）帳號000000
      000000號（下稱三二０號乙存帳戶），改以該公司
      在誠泰銀行帳號：000000000000號之甲存帳
      戶（下稱八九五號甲存帳戶），作為該公司日後客戶以信
      用卡交易之請領價款帳戶，並設定該三二０號乙存帳戶之
      帳戶語音業務電話轉帳功能，並將偽造之特約商申請書及
      完全追索權同意書交付予運通公司之承辦人，足以生損害
      於抱璞公司及涂結誠。
   2、又基於意圖為自己不法之所有之概括犯意，自九十年一月
      間起，至同年四月間止，利用承辦繳納公司員工勞工及全
      民健康保險費用之業務上機會，先後將所持有之抱璞公司
      員工原應繳納至中央健康保險局、勞工保險局之勞工保險
      費、全民健康保險費，未繳納至中央健康保險局、勞工保
      險局，而加以侵吞入己，共計侵占勞工保險費新台幣（下
      同）三十七萬一千八百三十一元、全民健康保險費三十八
      萬六千五百零四元。再承上意圖為自己不法所有之概括犯
      意，於九十年六月間不明時間，利用其掌理抱璞公司銀行
      帳戶、款項進出及負責請領公司支票之機會，先將其基於
      業務關係所持有抱璞公司所有之前開八九五號甲存帳戶空
      白支票一本（票號ＫＣ0000000號－ＫＣ0000
      000號，共一百張，以下稱Ｋ２支票）及如附表(二)編號
      七所示之其他公司支票侵占入己。復承上意圖為自己不法
      所有之概括犯意，於九十年七月二日以語音轉帳之方式，
      將抱璞公司上開三二０號乙存帳戶內之五十一萬八千元，
      轉入上開誠泰銀行八九五號甲存帳戶，供其統一利用以侵
      占之。
   3、嗣乙○○基於意圖供行使之用偽造有價證券及承上不法所
      有之概括犯意，連續於不詳之時間，盜用抱璞公司及涂結
      成印章，偽造填寫如附表(一)所示金額之Ｋ２支票二十九張
      ，並持以行使，作為支付其個人不詳用途之支出；且於八
      十九年三月間某日起至九十年七月中旬某日止，利用其業
      務關係處理公司款項之便，先將抱璞公司原應存入上開三
      二０乙存帳戶之款項，擅自改存入上開八九五號甲存帳戶
      ，以方便其開立公司支票兌現用以支付個人不詳之用途，
      金額高達五百四十三萬三千九百零三元。再基於意圖供行
      使之用偽造有價證券之概括犯意，先後偽造如附表(二)所示
      之公司Ｋ２支票及其他公司支票，用以支付如附表(二)所示
      乙○○之個人用途，金額共為四百七十六萬九千九百四十
      元，其餘Ｋ２支票則不知所蹤。乙○○更承上意圖供行使
      之用及為自己不法所有之概括犯意，連續於不詳之時間，
      利用職務之便，偽造抱璞公司所有同上八九五號甲存帳戶
      之如附表(三)所示票據號碼、金額之公司支票四十三張（即
      Ｋ7、Ｋ10）、金額共一百零三萬四千六百六十元，並將
      偽造完成附表(三)之支票用以支付如附表(三)所示之個人用途
      。
   4、又於九十年一月十五日起至同年七月十二日止，乙○○利
      用其經常支援行銷部門，熟悉客戶至抱璞公司購物時，抱
      璞公司允許顧客分期付款，承上行使偽造私文書及意圖為
      自己不法所有之概括犯意，以人工手動式刷卡機之方式（
      刷卡單為三聯複寫紙），偽造不知情之黃阿川署押及簽署
      乙○○個人（簽署英文名字Boiling Chen）名義如附表(五)
      所示簽帳單之私文書，並將簽帳單交予該公司之行銷部門
      之人員收執，佯稱黃阿川及乙○○以分期付款之方式，購
      買抱璞公司之商品，而將其因業務關係所持有之抱璞公司
      商品予以侵占入己，實際上因黃阿川、乙○○並未實際以
      其信用卡刷卡，致抱璞公司無從向銀行申領消費款項，抱
      璞公司因此損失應收帳款（貨物），共計三十七萬五千八
      百元。
  (二)、乙○○未將九十年一月份至同年四月份之抱璞公司員工原
      應繳納至中央健康保險局、勞工保險局之勞工保險費、全
      民健康保險費，未繳納至中央健康保險局、勞工保險局，
      而加以侵吞入己，該公司員工乃經中央健康保險局、勞工
      保險局暫停健保、勞保相關給付服務。抱璞公司員工於九
      十年四月間至醫院求診無法順利就醫，經醫院告知抱璞公
      司積欠員工勞工保險及全民健康保險費用未繳，抱璞公司
      展開調查，乙○○先佯稱勞健保費用已按時繳納，繳納收
      據已經交付予抱璞公司會計師，並稱將主動與中國農民銀
      行、中央健康保險局、勞工保險局聯繫，虛與委蛇外，其
      為掩飾上開侵吞健保、勞保費用之犯行，竟於九十年四月
      間某日，另行基於行使偽造私文書之犯意，先委由不知情
      之成年人偽刻中國農民銀行收款圓戳章，再同時偽造並出
      示模糊蓋有中國農民銀行收款圓戳章之中央健保局臺北分
      局保險費繳款單之私文書影本六份，表示其已如期繳納員
      工保險費而行使之，並向負責公司人事資料管理之劉麗滿
      佯以正本已送會計師，故無法提出正本，足生損害於中央
      健康保險局臺北分局、中國農民銀行之交易信用。
  (三)、又抱璞公司在百貨公司設有門市專櫃，抱璞公司需提供帳
      戶以供收單銀行存入應給付抱璞公司之貨款，惟如上（一
      ）所述，乙○○已擅自將轉帳帳戶變更為上開誠泰商業銀
      行松江分行八九五號甲存帳戶，以供其私用。迨於九十年
      五月間，涂結誠發現抱璞公司之誠泰商業銀行三二０號乙
      存帳戶未有銷貨收入，又涂結誠個人為公司執行業務所代
      墊之款項，公司會計須將款項匯款返還涂結誠，惟涂結誠
      均未收受應得之款項，乃質之會計乙○○，乙○○為掩飾
      犯行及取信涂結誠，另再基於行使偽造私文書之犯意，於
      同年月間，先委由不知情之成年人偽刻誠泰銀行櫃員郭幸
      儒（起訴書誤載為郭孝儒，應予更正）收付章及該銀行經
      理楊智雄之簽名章，再同時偽造並出示如附表(六)所示蓋有
      誠泰銀行櫃員郭幸儒收付章之誠泰銀行跨行（聯行）入戶
      電匯回單等私文書十紙，表示涂結誠或抱璞公司應收帳款
      皆已匯入涂結誠之帳戶而行使之，及偽造並出示蓋有經理
      楊智雄簽名章之誠泰銀行道歉切結函之私文書，表示上開
      電匯單未明確蓋妥收訖章，造成抱璞公司誤會乙○○，銀
      行確實已將公司應收款項匯入而行使之，足生損害於抱璞
      公司及誠泰銀行。
  (四)、乙○○為抱璞公司經辦會計之人員，利用處理抱璞公司會
      計業務之便，熟知抱璞公司向免辦營利事業登記之收藏家
      收購藝術品時，此部分進貨憑證得以個人名義申報「個人
      一時貿易資料申報表」，卻基於概括之犯意，先後向如附
      表(四)所示之不知情之黃阿川等人以節稅、代為報稅等為由
      ，取得其等身分證件，陸續以假出售藝術品予抱璞公司之
      名目等不實資料，先後登載於業務上所作成之會計憑證「
      個人一時貿易資料申報表」，佯以抱璞公司有此部份之進
      貨項目，並將如附表(四)所示之偽造一時貿易資料申報表之
      不實會計憑證，持向稅徵機關申報而行使，足生損害於稅
      務機關對於抱璞公司稅務計算之正確性及抱璞公司。
  (五)、乙○○於執行抱璞公司所交辦之業務外，另基於私人情誼
      受涂結誠非基於業務關係之委託，代為處理涂結誠母親涂
      羅雲娥房屋租金收入轉存至涂羅雲娥於合作金庫三興分行
      一四Ｚ0000000000號帳戶，藉以支付涂羅雲娥
      日常家庭費用之開銷。詎乙○○另基於為自己不法之所有
      ，於九十年五月間某不明時間，趁管理前開帳戶之機會，
      將黃品勳簽發付款銀行建華商業銀行股份有限公司、帳號
      000000000號、面額九萬元、票號000000
      0號，用以支付涂羅雲娥房租之支票一張予以侵吞，嗣並
      交付予不知情之黃阿川，委由黃阿川於九十年五月二十八
      日向誠泰銀行松江分行提示領款入己。
  嗣經臺灣臺北地方法院檢察署（下稱臺北地檢署）檢察官於九
  十一年二月五日，督同檢察事務官指揮轄區警力，前至乙○○
  之位於台北市○○路一五六巷二十六號三樓住處執行搜索時，
  搜扣得上開Ｋ２支票票頭一本等物，乙○○心知已無法狡賴乃
  向涂結誠出示自白書、切結書、道歉函等物，表示自知犯錯後
  悔不已。
三、案經被害人抱璞公司、涂結誠訴請臺北縣政府警察局蘆洲分
    局、臺北市政府警察局中山分局暨宜蘭縣警察局礁溪分局報
    請臺灣宜蘭地方法院檢察署呈請臺灣高等法院檢察署令轉臺
    灣臺北地檢署檢察官偵查起訴。
    理    由
一、訊據上訴人即被告乙○○矢口否認上揭犯行，辯稱：其也沒
    有擅自以抱璞公司之名義，向運通銀行申請以抱璞公司原有
    之付款銀行，誠泰商業銀行松江分行之八九五號甲存帳戶，
    作為抱璞公司客戶以信用卡交易之請領價款帳戶，抱璞公司
    於該銀行之帳戶，在八十四年開設之初便已開設語音轉帳功
    能，其沒有侵占Ｋ２支票，也沒有以Ｋ２支票或公司其他支
    票支付個人之消費支出，其只是負責暫時保管該支票簿及公
    司章而已，但涂結誠之小章仍由涂結誠自己保管，其殊不可
    能擅自盜開，完全是涂結誠栽贓陷害；又有些公司票是公司
    支付買入藝術品之款項給黃阿川，其於接到涂結誠之指示才
    簽發，但均係由涂結誠簽字蓋用彼本人之小章；另外涂結誠
    曾要其以公司票向地下錢莊調現週轉；至於自白書、切結書
    、道歉函雖是其本人所書寫，但並非針對本案所書寫，而個
    人一時貿易資料申報表之製作，是涂結誠指導其為之，涂結
    誠當時說是要節稅；黃阿川確實有出售玉器等商品給抱璞公
    司，也有向抱璞公司買入藝術品，雖然我及黃阿川都被強制
    停卡，刷卡單是我製作的，公司本來即允許以人工刷卡之方
    式分期付款，可於刷卡事後再以現金換回更改；又抱璞公司
    員工勞、健保費繳納業務不是其負責，乃由劉麗滿承辦；至
    於農民銀行及誠泰銀行之道歉切結書等文件均不是其偽造的
    ；其有沒有侵占涂羅雲娥帳戶內之金錢，該帳戶之運作其都
    是按照涂結誠之指示云云。
二、惟查：
（一）被告上開犯行，亦經告訴人即證人涂結誠於原審審理時證
      述（以下均詳見原審九十五年四月十九日審判筆錄）：
   1、公司的大小章，因為甲、乙存是同一套，幾乎每天都要用
      乙存的部份，所以形同被告在保管大小章。公司開立支票
      支付任何費用，有一套程序，支票是支付的工具，如果沒
      有經過授權不可以開立支票，如果有授權則可以，所謂授
      權是依照公務上請款的程序，譬如廠商請款，要檢附發票
      ，由當時的主管來申請，經過我審核、同意，用這筆款，
      如果需要支付而支付工具為支票的情形，再由被告來跟我
      領票，一般而言每月二十日，由被告來跟我提領支票用機
      器蓋金額、發票，再拿來給我確認金額與發票是否相同。
   2、公司廠商之前請款用電匯，被告跟我建議希望變更方法，
      後來改用支票支付，全公司只有被告負責會計、出納的事
      項，公司也只有一個會計，沒有任何會計部門，所以是被
      告去聲請。最早公司跟運通銀行簽約是款項存入活期乙存
      的帳戶，這個部分我沒有授權被告去變更存入甲存（甲存
      這個帳戶本來就存在），另外銀行會依據客戶的需要，設
      計一些業務的執行方式（例如：郵購及新竹工業園區內抱
      璞公司專櫃據點由運通銀行收單），其他銀行與運通銀行
      我們都是統一進入公司乙存的帳戶，這是我們公司的要求
      ，但是後來不曉得為何會跑到甲存的帳戶，我並沒有同意
      變更顧客信用卡簽帳單請款後進入甲存的帳戶。我也沒有
      授權被告設定語音轉帳，因此語音轉帳的密碼，只有被告
      知道，連我都不清楚，我是事後跟銀行查詢才知道有設定
      語音轉帳。被告所寫的自白書是七月二日我發現語音轉走
      五十一萬八千元，我確定被告挪用款項，五日還是六日我
      就找被告來談，被告寫下自白，承認侵占二百多萬元，這
      時候還沒有發現票的事情，二百多萬元是被告大約寫的，
      後來我調甲存的資料，發現有Ｋ２的票，因為當時Ｋ３的
      票快用完了，被告又拿給我一本Ｋ１的票，我再找被告來
      談，被告承認支票有盜領、盜用，七月九日我問被告票到
      哪裡去了，他說已經銷燬，我說至少要有票頭，但是他說
      沒有，我叫他跟劉麗滿要對出來，七月十日他寫道歉函同
      時寫切結書，表示Ｋ２的票他都要負責。
   3、被告的業務範圍不包含承租員工宿舍，這部分是由人事部
      門負責。公司在八十九年十月間因為業務需要欲在臺北地
      區租賃房屋為員工宿舍，都是由人事部門劉麗滿負責，我
      們租在三重，靠近劉麗滿的家，可以就近照顧同仁，沒有
      租在松江路一五六巷二十六號三樓。
   4、公司沒有公關部門，公司也不需要應酬，只有百貨公司的
      部份需要接洽往來這是由鍾進煌負責的。
   5、公司的藝術品是非常專業的，因為有很多假的需要鑑定，
      所以全公司只有我可以向收藏家購買藝術品，包含物件及
      金額支付，這是獨立於公司其他部門，公司並沒有向黃阿
      川購買藝術品。偵查卷卷三第八十一頁，就是抱樸公司買
      入藝術品之流程，公司不論向何人買入商品均需由我處理
      ，因為公司並無向黃阿川收購藝術品，因此並無開出支票
      給黃阿川之必要。
   6、被告棄職後，丙○○、朱昱輝、甲○○、蘇運享拿公司的
      票來公司，要求贖回，為了公司信譽，我有按照票面金額
      付款，這些金額不包含先前計算的五百四十三萬三千九百
      零三元裡面。抱璞公司營運並無問題，從未以公司支票要
      被告向地下錢莊調現。
  (二)由告訴人以上之證述可知，抱璞公司僅有被告一位會計，其
    負責綜理公司會計部門相關事項（包含保管公司大小章、公
    司款項支領、繳交勞健保費用等出納、處理廠商匯款公司相
    關帳戶之設定、製作個人一時貿易資料申報表、有時會支援
    銷售部門等業務），公司支票由被告負責請領，惟被告開立
    任何支票均需依一定請款流程，並經過告訴人之授權等情，
    合先敘明。
  (三)侵占支票及擅自簽發使用及擅自變更收款帳戶與擅自設定語
    音轉帳功能部分：
  1.被告辯稱Ｋ２支票並非其所侵占，並無保管支票之責；惟被
    告先於九十年八月九日將如偵查卷第十二頁所示之三十六張
    Ｋ２支票票頭寄回與告訴代理人廖忠信律師（九十一年偵字
    第一六四七號偵查卷第十二頁參照），其餘Ｋ２票頭則由臺
    北地檢署檢察官於九十一年二月五日執行搜索時，自被告位
    於臺北市○○區○○路一五六巷二十六號三樓之住處扣得Ｋ
    ２支票票頭一本，且經在場人里長及被告當場確認後簽名，
    此有搜索扣押筆錄足憑，以搜索當時該Ｋ２支票之現況僅剩
    票頭，足認均已擅自簽發用磬，否則何以該Ｋ２支票支票頭
    會置放於該處？而告訴人亦表示並不知情被告領取Ｋ２支票
    乙節，綜上堪認被告確實有利用其業務保管之便，將該部分
    支票侵占入己至明。
  2.被告於本院再以：其只是負責暫時保管該支票簿及公司章而
    已，但涂結誠之小章仍由涂結誠自己保管，其殊不可能擅自
    盜開支票云云置辯。然其於此部分之辯解，經核與其於原審
    所辯：公司大小章並非由其保管云云，即有不符；再查此部
    分事實業據告訴人即證人涂結誠於原審審理時證述：抱璞公
    司只有被告負責會計、出納的事項，公司也只有一個會計，
    沒有任何會計部門，公司的大小章，因為甲、乙存是同一套
    ，幾乎每天都要用乙存的部份，所以形同被告在保管大小章
    ，因此公司大小印章均係由被告保管明確（同上審判筆錄參
    照），並提出公司印章所蓋之印文附於原審卷(四)足稽。而證
    人鍾進煌於原審調查時證述，通常與百貨公司簽約及開立支
    票時需用到印章，都是找被告處理，被告在其辦公室開立支
    票用印再拿給我，此種情況很多次，每次開立支票被告都是
    整本使用，確實親眼看見被告用印等語（原審九十一年十月
    十一日訊問筆錄訊問筆錄參照）。另證人范錦蓮亦於原審調
    查時證述，公司請款流程略為請款人先寫費用管理作業表，
    並附上廠商證明文件及發票由涂結誠核可，核可後將這些文
    件轉給被告，在被告之辦公室內，被告以其保管之公司印章
    開立我需要金額之支票，開好後再向告訴人確認，被告再將
    支票拿給我；大約九十年七月初，涂結誠請被告及劉麗滿到
    他辦公室，我隱約有聽到涂結誠說要收回印章，聽到被告在
    哭說支票有問題，後來我在大廳遇到他，被告還告訴我涂結
    誠要升他作會計師，才將印鑑收回，我才更加確定印章已被
    收回等語（原審九十一年十月十一日訊問筆錄參照）。依上
    開證人之證述足認被告離職之前確實負責保管抱璞公司大小
    章，抱璞公司請款流程中，乃由被告負責在支票上蓋用大小
    章等情，應堪認定。參以檢察官於九十一年二月五日，督同
    檢察事務官指揮轄區警力，前至乙○○之位於台北市○○路
    一五六巷二十六號三樓住處執行搜索時，發現多張蓋有涂結
    誠及抱樸公司大小章之誠泰商業銀行空白取款條（九十一年
    藍保管字第六六四贓證物參照）。凡此足認證人涂結誠於原
    審審理時所證彼之印章及抱樸公司之大章在被告任職會計期
    間，均由被告保管等語，與事實相符；反之被告空言否認保
    管公司大小印章云云，應係飾卸之詞，顯不足採。
 3、至於證人陳中康於原審審理時表示曾在開會中看見被告拿著
    支票進入會議室請告訴人涂結誠用印等語（原審九十四年十
    月十二日審判筆錄參照）；惟證人陳中康亦表示被告任職會
    計之時間較長，剛開始之情況是這樣，但是經過一段期間後
    有無改變其並不知情等語，是即使如證人陳中康上開所述涂
    結誠亦有親自用印乙情，亦僅可認定涂結誠曾經於支票上用
    印，並無法遽而推論被告始終未曾保管抱璞公司支票存款簿
    及大小章之結論。即此，被告自無法執證人陳中康之證詞，
    推卸其確曾保管抱璞公司支票存款簿之大小印章之事實。參
    以被告位於臺北市○○區○○路一五六巷二十六號三樓之住
    處，竟經檢察官搜扣得已經被告所侵吞並擅自簽發用磬之上
    開Ｋ２支票票頭一本，有如前述，足認被告確曾保管抱璞公
    司之支票簿及大小章，應無疑義。
 4、另證人鍾進煌於原審調查時證述，抱璞公司有一帳戶係供百
    貨公司通路去存入給付公司之貨款，抱璞公司後來發現百貨
    公司貨款沒有進帳，經詢問百貨公司為何沒有進帳，百貨公
    司說錢已入帳，我向被告反應，被告告知我是因為誠泰銀行
    人員作業疏忽，所以錢沒有入公司戶頭，因此誠泰銀行寫了
    道歉函等語（原審九十一年十月十一日訊問筆錄參照）。又
    告訴人即證人涂結誠亦證述並未授權被告向運通銀行設定誠
    泰商業銀行八九五甲存帳戶為貨款進帳之帳戶，公司進貨款
    之帳戶通常是誠泰銀行乙存三二０帳戶，很少用甲存八九五
    這個帳戶，運通銀行特約商申請書之簽名並非其所簽等語，
    此外並有美國運通特約商申請書足憑（外放證物編號六參照
    ），足認被告未經告訴人涂結誠之許可即自行向運通銀行設
    定誠泰商業銀行八九五之甲存帳戶為款項存入帳戶，使公司
    應得之貨款均統一進入上述誠泰商業銀行八九五帳戶內。
 5、更有甚者，被告於不詳時間擅自設定抱璞公司之誠泰銀行三
    二０號乙存帳戶語音業務電話轉帳功能，並於九十年七月二
    日以語音轉帳之方式，將上開乙存三二０號帳戶內之五十一
    萬八千元轉入上開誠泰商業銀行八九五號甲存帳戶，以供其
    統一利用，此部份業據告訴人即證人涂結誠證述明確，涂結
    誠清楚證稱：全公司只有被告負責會計、出納的事項，公司
    也只有一個會計，沒有任何會計部門，所以是被告去聲請，
    我沒有授權被告設定語音轉帳，因此語音轉帳的密碼，只有
    被告知道，連我都不清楚，我是事後跟銀行查詢才知道有設
    定語音轉帳。被告所寫的自白書是七月二日我發現語音轉走
    五十一萬八千元云云。並有誠泰銀行語音業務電話轉帳對帳
    單足憑（外放證物編號三）。被告雖辯稱並未聲請語音轉帳
    ，本院認被告身為抱璞公司之唯一會計人員，甚且兼任公司
    之出納，其所負責之事項即是綜理抱璞公司相關之會計、出
    納業務，其他公司員工皆無機會接觸公司相關會計資料而向
    銀行申請。徵以被告並將轉帳款項私吞，有如後述。基此，
    被告此部分所辯，顯不足採。
 6、綜上說明，被告以其自行領得Ｋ２支票或藉其在業務上所得
    領用之公司支票，利用由其保管公司大小章，任意簽發如附
    表(一)、(二)（附表(二)之部分詳如後述）所示之支票供其個人用
    途花用，且為核銷附表(一)、(二)之支票，未經告訴人涂結誠之
    授權，自行設定誠泰商業銀行八九五號甲存帳戶為公司貨款
    進帳帳戶及以語音轉帳之方式將抱璞公司應收帳款或帳戶內
    之金錢統一匯入上開八九五號甲存帳戶內供其統一利用後，
    使其所簽發之支票均能兌現，此有誠泰商業銀行九十五年一
    月十九日出具附表(一)之支票存款對帳單附原審卷(四)足稽（附
    表(二)之消費詳如後述），顯見被告確開立公司之票據後，再
    以誠泰銀行八九五甲存帳號為票據付款銀行，得以公司款項
    支應其個人支出，此部份事實應堪認定。
 7、再依被告出具之切結書載明「本人在此立下切結書，其票號
    ＣＫ（應為ＫＣ）0000000號至ＫＣ0000000
    號，自今日九十年七月十日起，爾後若有出現任何一張，一
    切將由本人負責」等語，若Ｋ２支票非由被告領走並加以使
    用，且如其所辯部分票據係支付公司貨款支出或公司向地下
    錢莊調現（附表(二)之部分詳如後述），被告何以願負擔公司
    如此龐大之債務而簽署此份切結書。另被告在其簽署之道歉
    函亦載明「對公司的傷害，是我一步錯全盤皆錯，千言萬語
    無法形容吾對公司及涂先生栽培的愧疚，僅在此保證爾後將
    遵守一切法則，絕不做出傷害公司的任何一件事....... 」
    等語，另份自白書亦有虧欠告訴人之意，並表示所欠的二百
    萬將儘速還清等語（九十年偵字第二三八四四號第十四頁至
    第十七頁參照）。茲查被告，前因任職海捷公司，擔任主辦
    會計，於八十年一月十五日起至八十一年八月十九日止，涉
    嫌利用職務上經手應收帳款之機會，以填製不實之轉帳傳票
    之手法，將應收帳款以多報少，而侵吞所短報應收帳款，並
    擅自將所收取之客戶支票分別存入其本人或其配偶張清標之
    於金融機構之帳戶內，嗣經海捷公司發現有異而提出告訴，
    經檢察官偵查終結後，提起公訴（起訴案號：臺灣板橋地方
    法院檢察署八十一年度偵字第一四四三五號），已經本院九
    十五年度重上更（六）字第五九號於九十七年四月十七日，
    判處有期徒刑一年六月，減為有期徒刑九月在案。（以上犯
    行不在本案審理範圍之內）被告於該案件揭發後，亦曾書立
    類同上開之切結書、自白書，表明悔意，祈求原諒宥恕，但
    嗣即全盤否認飾詞推諉。由此益證被告確有侵占如附表(一)、
    (二)所示之款項及以語音轉帳之方式侵占五十一萬八千元之事
    實，彰彰明甚。
 8、附表(二)編號1.2.被告向劉龍樹支付紅舍ＰＵＢ貨款五萬二千
    九百四十元及向劉秀子支付消費款六萬七千元，此部分業據
    被告坦承不諱，並有票號ＫＣ0000000號（面額五萬
    二千九百四十元）、ＫＣ0000000號（面額三萬七千
    元）、票號ＫＣ0000000號（面額三萬元）之支票各
    一張，及上開支票之退票理由單附卷足稽（偵查卷九十年度
    偵字第三二四九號第二十頁至第二十四頁、外放證物編號十
    五參照），並據證人劉龍樹、劉秀子於原審九十二年四月二
    十二日、九十二年七月九日調查時證述明確，證人劉龍樹證
    述，被告及戴季禧曾親口表示現在換成被告與戴季禧承接紅
    舍，當時交付票據之人確為被告無訛，證人劉龍樹曾當場質
    疑票據是抱璞公司之支票，經告知被告還有另一個工作等語
    ；證人劉秀子則證述當時交付消費款票據之人為被告（原審
    卷(二)第二二三至第二二六頁、原審卷(三)第二十一頁訊問筆錄
    參照），並有被告為「紅舍」董事之名片足憑（外放證物編
    號十五）。被告辯稱其以公司支票支付上開款項，係支付其
    替公司應酬開銷之款項，並非純粹供己施用；惟告訴人涂結
    誠已明確證述以公司業務性質並不需要與客戶應酬，即使因
    為百貨公司設櫃需要接洽往來，此部份亦由鍾進煌負責，並
    非被告負責等語，是被告辯稱附表(二)編號１、２所示之支出
    ，係為公司應酬而支出，顯不足採，足認上開二筆支出確為
    被告個人支出，且以公司票據支付。至於證人戴季禧雖於原
    審九十二年七月九日審理時證述雖知道自陳樹廉（紅舍前任
    老闆）離開後，被告幾乎每天都到公司，但不清楚被告是否
    紅舍之接任老闆等語（原審卷(三)第十六頁），惟被告是否紅
    舍之負責人與本院認定被告是否有合法權源開立票據無涉，
    證人戴季禧之證詞尚無法為被告有利之認定。
 9、附表(二)編號5.被告以公司支票調借向甲○○現金二百二十五
    萬元部分，業據被告坦承確有調現一事，且簽具本票交付甲
    ○○，並有被告背書之ＫＣ0000000至000000
    0號票據三紙、協議書及被告所簽立面額二百二十五萬本票
    各一份足憑（外放證物編號十五）。被告雖辯稱此部份係替
    公司對外調現云云；惟告訴人已明白表示公司從未請會計即
    被告對外調現，被告簽發Ｋ２支票使用之事公司並不知情，
    公司係為顧及公司聲譽始將票據贖回等語（同上審判筆錄參
    照），足認被告所辯顯不足採，此部分二百二十五萬元亦為
    被告以公司支票對外調現現金而供己使用。
  10.附表(二)編號6.被告以公司支票向證人朱昱輝調借現金一百六
    十萬元部分，業據證人朱昱輝於原審審理時證述明確，表示
    當時是被告親手交付等值本票共二張（面額分別為一百十萬
    元及五十萬元）及抱璞公司ＫＣ0000000號至000
    0000號共三張予證人調現，事後支票退票後，至抱璞公
    司請公司處理，老闆表示係被告挪用支票等情；並經原審當
    庭請證人朱昱輝確認是否被告向其借貸，證人朱昱輝表示，
    被告確實向其借貸，之所以留有資料是因為當時曾與抱璞公
    司和解等語（原審九十四年十二月二十八日審判筆錄參照）
    。此外並有上述經被告背書之公司票據三張、本票二張在卷
    足憑（外放證物十五號、本院卷(四)參照）。且經觀之上開二
    張本票之形式，與檢察官於九十一年二月五日至被告家中搜
    索扣得尚未用畢之本票相符，又公司支票向由被告請領，公
    司大小章亦由被告保管，被告自得利用其業務上之機會輕易
    開出公司支票以供其利用甚明，被告空言否認顯不足採，被
    告此部份以公司票據向外借款，應堪認定。
  11.附表(二)編號4.被告向證人蘇運享以公司支票調借現金五十萬
    元部分，業據告訴人即證人涂結誠指訴綦詳，並有被告背書
    、票號ＫＣ0000000號、面額五十萬元支票、協議書
    各一紙在卷足稽（外放證物編號十五號）。證人蘇運享於檢
    察官偵查時經具結後證述雖表示不認識乙○○，但亦表示持
    票之人曾提過係乙○○向其借款等語。本院認該張票據背面
    上，除了被告之背書外，尚有「陳」、「林」等背書，並非
    僅有被告之背書，證人蘇運享若非知悉借款人為被告，豈能
    明確指出被告為借款人；又依告訴人與證人蘇運享所簽訂之
    協議書第四點亦載明，證人蘇運享願配合抱璞公司日後追訴
    乙○○侵占款項之相關事宜，本院衡諸證人蘇運享與被告並
    無仇隙，若非知悉係被告向其借款，當無誣陷被告之理，又
    公司支票向由被告請領，公司大小章亦由被告保管，被告自
    得利用其業務上之機會輕易開出公司支票以供其利用甚明，
    被告辯稱對此並不知情，顯不足採，足認此部份亦為被告擅
    自以公司票據對外借款。
  12.附表(二)編號3.被告以公司支票向丙○○調借現金三十萬元部
    分，業據告訴人即證人涂結誠指訴綦詳，並有被告背書、票
    號ＫＣ0000000號、面額三十萬元支票、退票理由單
    、協議書各一紙在卷足稽（外放證物編號十五號），依告訴
    人與證人丙○○所簽訂之協議書第四點以觀，證人丙○○願
    配合抱璞公司日後追訴乙○○侵占款項之相關事宜，足認證
    人丙○○亦知悉借款人為被告。參以公司支票向由被告請領
    ，公司大小章亦由被告保管，被告自得利用其業務上之機會
    輕易開出公司支票以供其利用甚明，足認被告辯稱其對此部
    分不知情，亦不足採。
  13.附表(三)編號1.被告以公司支票向高聰立支付位於臺北市○○
    區○○路一五六巷二十六號三樓住處之房租支出三十萬八千
    元部分，業據被告供承確有開立公司支票租賃上址不諱，核
    與告訴人即證人涂結誠指訴被告以公司支票支付承租該處之
    訂金及租金相符，並有被告與高聰立所簽訂之房屋租賃契約
    書足憑（九十一年度藍保管字第六六四號贓證物清單參照）
    。依該租賃契約書之記載，被告簽發票號為ＫＣ00000
    00號、面額四萬四千元之支票一張為租賃房屋之保證金，
    另簽發ＫＣ0000000號至ＫＣ0000000號、面
    額均為二萬二千元共計十二張為每月之租金，合計金額共為
    三十萬八千元等情，並有誠泰商業銀行九十二年一月二十一
    日誠泰銀江字第四號函附之ＫＣ0000000號至ＫＣ０
    九六三０三十號、ＫＣ0000000號支票在卷足憑（本
    院卷(二)第九十二頁至第一０三頁參照）。惟被告辯稱此住處
    本為其替公司承租之員工宿舍，後因不適宜才改由其居住，
    此住處亦堆放公司之物品云云，經查：告訴人即證人涂結誠
    於原審審理時證述被告在公司僅負責會計部門之業務，並不
    負責替員工承租宿舍，此為人事部門劉麗滿之工作職責，且
    公司在八十九年十月間雖有替員工承租宿舍之計劃，當時承
    租之地點係在三重，靠近劉麗滿之家，以便人事部門劉麗滿
    就近照顧，並無計劃在松江路一帶承租員工宿舍（本院同上
    筆錄參照），核與證人劉麗滿於原審九十二年三月四日審理
    時證述其負責為公司承租員工宿舍，當時公司僅有三重之宿
    舍，並無打算在台北另外承租宿舍等語相符（原審卷(二)第一
    六六頁參照）；參以證人高聰立於原審九十二年三月四日審
    理時證述當時確實為被告所承租明確，且被告當場開立支票
    支付訂金及每月房租（原審卷(二)第一五九頁參照），又本院
    觀諸被告與高聰立所簽訂之房屋租賃契約書，承租人係被告
    本人並非抱璞公司（九十一年度藍保管字第六六四號扣案證
    物參照）等情。憑此足認被告辯稱松江路之住處本由公司租
    賃充為宿舍使用顯不足採，應係被告自己承租作為供己居住
    之所，而以公司支票支付一切之訂金、租金甚明。至於證人
    陳中康於原審審理時雖表示在新竹承租宿舍曾與被告及劉麗
    滿一同前往，而松江路承租該次是被告與劉麗滿一同簽約，
    且松江路之住處亦看過擺放公司物品等語（原審九十四年十
    月十二日審判筆錄參照）；惟證人陳中康在抱璞公司之工作
    內容主要是百貨專櫃之設置管理、公司產品之整備等內容，
    其並不負責人事管理部分，是其證述被告曾多次與劉麗滿一
    同前往員工宿舍承租處簽約是否屬實，已非無疑，且與負責
    人即證人涂結誠及負責人事部門之證人劉麗滿證述相差甚遠
    ，又即使上開住處有擺放公司物品，亦與員工宿舍係供員工
    居住不符，本院經調查證據後，認證人陳中康此部份之證述
    亦不足採信，無法為被告有利之認定。
  14.附表(三)編號2.被告以公司支票支付其向三洋雅哥公司購買汽
    車價金七十二萬六千六百六十元部分，業據被告供承不諱，
    核與告訴人即證人涂結誠指訴被告以公司支票支付相符，並
    有被告簽發票號自ＫＣ0000000號至ＫＣ00000
    00號共三十張、面額均為二萬四千二百二十二元，合計金
    額共為三十一萬四千八百八十六元之票據十三張在卷足憑（
    外放證物編號三）。惟被告辯稱此三十張支票係因告訴人涂
    結誠向證人黃阿川購買藝術品而簽發以支付證人黃阿川之貨
    款云云，經查：告訴人涂結誠於原審審理時指訴公司內藝術
    品之買入均由其本人親自接洽，公司從未向證人黃阿川購買
    藝術品等語（原審九十一年十一月八日訊問筆錄參照），證
    人黃阿川雖於原審九十一年十一月八日調查時證述，八十九
    年曾賣約四百萬元之藝術品予抱璞公司，由於尚有積欠抱璞
    公司其他款項，因此抱璞公司僅以上開金額之支票交付公司
    貨款，惟證人黃阿川亦表示並不知情告訴人是否鑑定藝術品
    ，且僅收受抱璞公司支票而無簽訂任何契約等語（原審卷(一)
    第二八九頁至第二九五頁參照），本院認證人黃阿川對於所
    出售之藝術品無法詳細陳述，且其證述買賣藝術品予抱璞公
    司之過程草率，面對動輒百萬元之藝術品居然未簽訂任何書
    面契約，且與告訴人即負責人涂結誠證述及其提出之流程表
    （九十年度偵字第二三八四四號第八十一頁參照）表示藝術
    品之交易須有雙方議價書及正式交易合約書不符，難認證人
    黃阿川之證述為真實，被告此部分之辯解顯不足採，被告以
    上開公司支票支付個人購買自用小客車之貨款，應堪認定。
  15.至於被告辯稱票號ＫＣ0000000號、面額八萬八千元
    之支票，係由告訴人存款八萬八千元入上開誠泰商業銀行八
    九五帳戶內使支票兌現，足認告訴人有授權被告領取Ｋ２支
    票等語，惟查告訴人即證人涂結誠已於原審審理時證述，當
    發現Ｋ２支票遭盜領，即有不明持票人找上公司要求處理票
    據，為了公司信譽，只得一一以現金換回等語（原審同上筆
    錄參照），是即使本張票據最後抱璞公司出面處理解決，亦
    難認被告向銀行請領Ｋ２支票及開立本張票據時，係得到告
    訴人涂結誠之授權，被告此部分所辯顯不足採。
(四)、關於以刷卡方式侵占公司之商品部分：
  1、告訴人即證人涂結誠於原審審理時之證述；被告跟行銷部
     門在同一個辦公室，行銷部門忙得時候會相互支援，因此
     被告有機會接觸公司刷卡機等語（原審同上審判筆錄參照
     ）。
  2、證人方秀琴於原審審理時之證述：公司允許客人或員工分
     期購買，依照正常的流程，若是以人工刷卡方式分期付款
     ，可以用現金換回刷卡單，現金是先交給業務，業務再交
     給會計，但是這種情況很少。員工或客人以刷卡之方式付
     帳，如果刷卡機是機器連線，則當天與銀行請款，若是人
     工式刷卡機之簽帳單則看會計何時去請款，手刷單上授權
     碼一般是會計取得等語（原審九十四年十一月十六日審判
     筆錄參照）。
  3、證人張滿嬌於原審審理時之證述：抱璞公司在八十九年七
     月一日對外公告被告不再是公司的會計，後來又發現以被
     告及黃阿川名義簽帳之簽帳單，該簽單上卡號之信用卡都
     是廢卡，且該款項之請款、入帳都是被告自己處理，被告
     對於有問題的簽帳單並沒有去請款，但是拿別張單子去請
     款，由於請款、入帳都是他一個人作的，所以他沒有去銀
     行請款不容易被發現，因為她會把帳面上的數字弄成一樣
     等語（原審九十四年十一月十六日審判筆錄參照）。
  4、證人吳庭鋒於原審審理時之證述：我在八十九年任職於抱
     璞公司是在業務部門，擔任行銷銷售等工作，公司的客戶
     及員工購買公司之貨物均可以分期付款，客戶購買時會先
     預付訂金，再請客戶以人工式刷卡機預先刷卡，如果是分
     三期就刷三張，把時間及金額都特定好，由客戶先簽名，
     到期才請款。簽帳單到期前客戶也可以拿現金來付清。黃
     阿川曾經與抱璞公司有交易，當時負責的業務是我，黃阿
     川曾經買過玉器，次數我不記得了，他每次交易印象中是
     付現金，交易每筆均已付清，扣案這些黃阿川的簽帳單我
     已經無法辨識是否黃阿川跟我買的交易我只記得他曾經買
     的東西都不是很大件的東西，大約都是玉鐲、戒指、關公
     之擺飾，例如關公的擺飾，印象中也是拿現金且付清，是
     否預刷，我沒有印象等語（原審九十四年十二月二十八日
     審判筆錄參照）。
  5、本院認定之犯罪事實如下：
     依證人上開證述，公司的確允許客戶或員工購買公司商品
     以人工式刷卡簽帳單之方式分期付款，而被告身為會計負
     責與銀行詢問刷卡單授權碼，且刷卡單是否請款亦由被告
     決定。另黃阿川與公司購買藝術品之部分，業據當時承辦
     業務即證人吳庭鋒證述黃阿川大都以現金交易等情，此外
     尚有財團法人金融聯合徵信中心九十一年一月十四日函顯
     示被告乙○○與黃阿川分別於八十八年六月十七日及八十
     一年十月一日因消費款項未繳而經強制停卡之聯合徵信資
     料（九十年度偵字第二三八四四號偵查卷第一六二頁至第
     一六三頁參照）。足認被告與黃阿川不僅本身無正常、具
     有使用權限之信用卡，且以上開證人吳庭鋒之證述亦無以
     真實信用卡消費之帳款，而證人黃阿川對於簽帳單上之簽
     名是否為其所簽等情（原審卷(一)第二八四頁至第二八八頁
     、偵查卷卷(三)第七十七頁參照），其證述亦前後矛盾，說
     法不一，難以採信。綜上，被告明知上開事由，而仍偽造
     如附表(五)之簽帳單，侵占其有持有之抱璞公司之商品，並
     有如附表(五)之簽帳單八紙在卷足憑（外放證物編號十三）
     。至於被告表示簽帳單上「Boiling Chen」並非其對外使
     用之英文名字，惟被告亦坦承此為其護照上之英文名字，
     且此英文名字之音譯亦近於被告乙○○未改名前之名字「
     陳柏吟」，參以被告任職於抱璞公司之員工資料上英文名
     字亦載明「Boiling Chen」（九十一年度偵字第一六四七
     號偵查卷第二十三頁參照），足認被告利用其職務上有機
     會接觸刷卡機在附表(五)編號2.3.5.6.7.簽帳單上簽上「
     Boiling Chen」之名字，使公司誤認公司卻有此筆消費，
     事後再利用其會計執掌，掩飾此筆帳目，不向銀行請款，
     達到其侵占抱璞公司之商品之目的。是此部分事證明確，
     應堪認定。
 (五)、侵占勞保、健保費部分：
  1、告訴人即證人涂結誠於原審審理時之證述：員工勞健保費
     用是人事部門主管把資料準備好，交給我確認，再由被告
     作出納的動作等語（原審同上審判筆錄參照）。
  2、證人劉麗滿於原審審理時之證述：我在抱璞公司擔任人事
     部門，勞健保請款是由我來請款，但是交由會計即被告去
     繳納。在九十年五、六月的時候，員工去申請健保卡換卡
     就拿不到健保卡，醫院說公司沒有繳費，我們經過向勞健
     保主管機關查詢，確實沒有繳納，但是我這邊確實都有請
     款。我就詢問會計即被告，他說有繳，給我農民銀行的繳
     費單，但是上面銀行的收款橢圓型戳章不清楚，所以我們
     才去查勞健保局，他們說我們公司沒有繳。之後我再問被
     告是何原因，他說因為銀行跟勞健保局沒有銜接好。並且
     拿銀行印章不清楚之繳款單給我，我問說有無正本，被告
     說正本已經給會計師，我再問會計師，會計師他說根本沒
     有拿到正本，後來陸續查勞健保局才知道總共積欠九十年
     一月到四月的勞健保費用。八十九年十一月到十二月是我
     們查詢之後，收到滯納金及補繳的通知，被告才補繳。誠
     泰商業銀行經理的道歉函是我們開會的時候才看到，這張
     函是被告拿給老闆，由銀行出具的道歉函。按照公司費用
     管理作業流程，請款由何人負責，視費用的性質而定，我
     負責的是跟人事有關就是勞健保跟薪水。請款之後由會計
     去繳等語（原審九十四年十二月二十八日審判筆錄參照）
     。
  3、依證人上開之供述可知，抱璞公司員工勞工保險及全民健
     康保險費用係由負責人事之證人劉麗滿負責請款，請款後
     再交由被告即會計繳納，而抱璞公司九十年一月份至同年
     四月份應繳之勞工保險費用為三十七萬一千八百三十一元
     、健康保險費三十八萬六千五百零四元，此有勞工保險局
     九十一年三月十一日保財理字第０九一一００九六三四０
     號函附繳費紀錄及中央健康保險局臺北分局健保北承一字
     第０九一０００八三００號函附投保明細在卷足稽（九十
     年度偵字第二三八四四號偵查卷第一一四頁至第一二三頁
     參照）。再依上開中央健康保險局臺北分局之上開函覆資
     料顯示九十年一月間至九十年四月間抱璞公司確有滯納金
     二萬一千一百四十三元之繳納，而依勞工保險局之上開函
     覆資料顯示九十年一月間至九十年四月間抱璞公司確有滯
     納金四萬二千二百六十八元之繳納事實，足認抱璞公司確
     曾因員工全民健康保險費用及勞工保險費用逾期未繳而經
     相關單位處罰繳納滯納金之情。被告身為抱璞公司之會計
     ，向有關單位繳納員工上開保險費用為其職責所在，惟竟
     未將應繳納之款項如期繳納，不僅使公司員工生病時無法
     就醫，亦造成抱璞公司額外支付滯納金。又在證人劉麗滿
     向其查詢時，隱匿上情，出示偽造之農民銀行蓋章之繳款
     單（外放證物編號五參照），此業據證人劉麗滿證述明確
     ，被告辯稱公司員工勞工保險及全民健康保險費用並非其
     所負責，顯不足採，無法採信，此部分事證明確，應堪予
     認定。
 (六)、偽造誠泰銀行跨行（聯行）入戶電匯回單及道歉切結函部分
     ：
  1、告訴人即證人涂結誠於原審審理時之證述；由於我幫公司
     執行業務所支出之款項，會計須把公司的錢匯到我的戶頭
     ，但是錢一直都沒有匯進來，我問被告是怎麼回事，要他
     去查，後來他說是銀行金管中心的錯誤，我說不管怎麼樣
     要被告去查，他後來就拿這些匯款單給我看，這些匯款單
     是偽造的，他還偽造銀行經理道歉函，這些匯款單都是被
     告拿給我的，事後我還被員工笑，說連這些是假的都不知
     道等語（原審同上審判筆錄參照）。
  2、依告訴人即證人涂結誠之證述，被告對於告訴人替公司執
     行業務所應得之款項，並未將公司帳戶內應匯至告訴人之
     金錢如期匯入告訴人之帳號，經告訴人詢問後，被告先出
     示如附表(六)蓋有行員郭幸儒收款章之偽造誠泰商業銀行跨
     行（聯行）入戶電匯回單十張，再出示誠泰商業銀行出具
     之道歉切結函，表示誠泰銀行因未明確蓋妥收訖章，造成
     抱璞公司誤會被告深感歉意之意，此有上開偽造電匯單及
     道歉切結函在卷足憑（外放證物編號四）。又證人鍾進煌
     於原審亦證述，抱璞公司有一帳戶係供百貨通路去存入給
     付公司之貨款，抱璞公司後來發現百貨公司貨款沒有進帳
     ，我去問百貨公司為何沒有進帳，百貨公司說錢已入帳，
     我向被告反應，被告告知我是因為誠泰銀行人員作業疏忽
     ，所以錢沒有入公司戶頭，因此誠泰銀行寫了道歉函等語
     （原審九十一年十月十一日訊問筆錄參照）。再者該份道
     歉切結函亦經誠泰商業銀行表示係屬偽造，並非該行簽發
     ，且行員郭幸儒亦早於九十年初離職，此有誠泰商業銀行
     九十年十二月二十四日誠泰銀松字第七十三號在卷足稽（
     九十一年偵字第一六四七號偵查卷第五頁）。被告雖辯稱
     上開電匯單及道歉切結函並非其所偽造，本院認以道歉切
     結函之內容，主要係說明誠泰商業銀行於九十年五月十七
     日至同年六月一日有收到如附表(六)所示電匯單之金額，請
     抱璞公司不要對被告造成誤解等語，及該道歉切結函所表
     示收款日期與電匯單日期相符等情。衡諸若非被告侵占如
     附表(六)所示之金額，何須出示偽造之匯款單，又何人須出
     示該偽造該道歉切結函替被告解釋一切，蓋與該份道歉函
     有利害關係者僅有被告，且告訴人涂結誠亦證述匯款單是
     被告親手交付等情。綜上足認被告上開所辯，顯不足採，
     被告確實於業務上侵占如附表(六)所示之款項，為隱瞞上情
     ，始偽造如附表(六)所示之電匯單及道歉切結函，此部分事
     證明確，堪予認定。
 (七)、填製不實貿易資料申報表之部分：
  1、告訴人即證人涂結誠於原審審理時之證述；製作個人一時
     貿易資料申報表，屬於公司進項部分，此部分也是被告的
     職責，被告代表公司跟外包會計師報帳。公司內部的會計
     業務都是被告在處理，外包會計師不是我們公司的人。公
     司對外買入藝術品，均由我統一負責，藝術品買賣有一定
     之流程，公司從未向黃阿川、張清標、邱士貞、劉惠蘭有
     任何之交易等語（原審同上審判筆錄及九十一年十一月八
     日訊問筆錄、原審卷(一)第二二二頁參照）。
  2、證人邱士貞於原審審理時之證述：我的職業是計程車司機
     ，三年前因被告搭乘我的計程車而認識，我與抱璞公司之
     間並無買賣任何藝術品，是被告要我填寫個人一時貿易所
     得資料表，被告一直要求用我的名字申報抱璞公司薪資所
     得，我不認識涂結誠，也沒因為買賣藝術品去過抱璞公司
     ，我不同意被告以我的名字申報，但是他要求我很多遍，
     我才勉強答應一次，被告說他在公司擔任會計經理，他有
     支付我三千元，並且要求我女朋友劉惠蘭也申報，我所提
     出的切結書就是因為稅捐稽徵處要我說明何種情況下買藝
     術品，但是我說不出來，就把整個經過寫出來，我從來沒
     有賣過東西給抱璞公司等語（原審九十二年三月四日訊問
     筆錄、原審卷(二)第一三三頁至第一四五頁參照）。
  3、證人劉惠蘭於原審審理時之證述：邱士貞曾跟我說被告公
     司要借他人頭報稅，我沒有去過抱璞公司，我將身分證交
     給邱士貞，事後他有給我六千元，邱士貞沒有收藏藝術品
     之習慣等語（原審九十一年十一月八日訊問筆錄、原審卷
     (一)第二四七頁至第二四八頁參照）。
  4、證人張清標於原審審理時之證述：八十八年間我個人與抱
     璞公司沒有任何交易，黃阿川打電話給我說他與抱璞公司
     有交易，為減輕他的稅負要我借他的名字讓他報稅，被告
     也知道黃阿川以我的名義申報個人一時貿易所得。我這幾
     年沒有工作都是作零工，不用報稅，黃阿川以我名義報稅
     有跟我說要報一百多萬收入，稅金我先繳納，黃阿川事後
     有給我等語（原審九十一年十一月八日訊問筆錄、原審卷
     (一)第二三六頁至第二四五頁參照）。
  5、本院認定之犯罪事實如下：
     依證人即告訴人涂結誠所述，抱璞公司買入藝術品均需一
     定之作業流程，且須由其親自鑑定藝術品，無法由其他人
     代勞等情，而證人邱士貞、劉惠蘭、張清標亦均證述從未
     與抱璞公司有過藝術品之交易等語，足認上開證人名義之
     個人一時貿易資料申報表均非基於真實交易而填置。至於
     證人黃阿川於原審九十一年十一月八日調查時雖證述其曾
     賣出四百萬元之藝術品與抱璞公司；惟證人黃阿川亦表示
     並無提供藝術品證明資料，且僅收受抱璞公司支票而無簽
     訂任何契約等語（原審卷(一)第二七八頁參照）。經審酌證
     人黃阿川八十九年、九十年間為一計程車司機，有時兼為
     水泥工，收入並不穩定，且在此之前從未有買賣藝術品之
     經驗；另依卷內證人黃阿川八十九年綜合所得稅繳納證明
     書，被告該年所得僅為二十五萬一千七百二十九元，此有
     財政部臺北市國稅局八十九年綜合所得稅繳納證明書在卷
     足憑（九十一年藍保管字第六六四號贓證物參照）；再加
     上證人黃阿川所證述之買賣藝術品予抱璞公司之過程草率
     ，面對動輒百萬元之藝術品居然未簽訂任何書面契約，且
     與告訴人即負責人涂結誠證述及其提出之流程表（九十年
     度偵字第二三八四四號第八十一頁參照）表示藝術品之交
     易須有雙方議價書及正式交易合約書不符。且依黃阿川之
     社會經歷及個人財產之情況綜合以觀，難認證人黃阿川之
     證述其與抱璞公司曾有四百萬元之交易為真實。此外尚有
     張清標、黃阿川、劉惠蘭、邱士貞之個人一時貿易資料申
     報表在卷足稽（九十年度偵字第二三八四四號偵查卷第一
     六八頁至第一六九頁、第一七一頁至第一七二頁、九十一
     年度偵字第一六四七號偵查卷第六十二頁參照），此部分
     事證明確，應堪認定。
 (八)、犯罪事實七之部分：
  1、告訴人即證人涂結誠於原審審理時之證述；管理我母親涂
     羅雲娥之帳戶這是我私人的請託，這個戶頭，我會委託被
     告保管是因為，這個房子有出租每年要簽約，承租戶都是
     用支票來付租金，銀行又很遠，所以我才會委託被告，這
     是我媽媽的生活費，都是在那個戶頭，也就是除了支票收
     入之外，我個人也有匯款。最後一期的租金是四張支票，
     一張九萬總共是參拾陸萬，本來是四張都存入被告的帳戶
     ，後來被告又把他抽出來三張，存回我媽媽的戶頭，另外
     一張一直不知去向，後來查出來是進入黃阿川的戶頭等語
     （原審同上審判筆錄參照）。
  2、依告訴人即證人之上開證述，告訴人曾委託被告代為管理
     其母親涂羅雲娥之個人帳戶，被告另基於為自己不法之所
     有，趁管理前開帳戶之機會，於不詳時間將黃品勳簽發付
     款銀行建華商業銀行股份有限公司、帳號0000000
     00號、面額九萬元、票號0000000號，用以支付
     涂羅雲娥房租之支票一張交付不知情之黃阿川，委由黃阿
     川於九十年五月二十八日向誠泰商業銀行松江分行提領取
     而侵占入己，此有建華商業銀行股份有限公司九十五年二
     月二十日建華銀三重字第０００六號函附原審卷足參，
     被告無持有本張票據之合法權源，竟利用不知情之黃阿川
     加以提示而侵占票款九萬元，此部份亦事證明確，應予認
     定。
三、綜上所述，本件上述犯罪事實，事證明確，被告所辯顯不足
    採，應予依法論科。
四、查被告行為後，刑法部分條文及其配套規定業經變更，並均
    於95年7月1日施行，茲依規範行為後法律變更所生新舊法律
    比較適用之準據法即刑法第2條第1項之規定（最高法院95年
    5 月23日刑事庭第8次會議決議參照），就與本案相關之法
    律變更，綜合全部罪刑為「從舊從輕」之比較（詳如附表2
    所示），行為後之法律並未較有利於被告，應適用行為時即
    修正前之規定論處。
五、論罪科刑之法律適用：
  (一)、被告身為抱璞公司之會計兼出納，負責綜理抱璞公司一切
      會計出納事項，自為從事業務之人，核其犯罪事實(一)、1
      、部分之所為，係犯刑法第二百十六條、第二百十條行使
      偽造私文書罪；其偽造署押、盜用印章，乃偽造私文書之
      部分行為，而偽造私文書之低度行為復經行使偽造私文書
      之高度行為所吸收，均不另論罪。其犯罪事實(一)、2、部
      分之所為，係犯同法第三百三十六條第二項業務侵占罪。
      其犯罪事實(一)、3、部分之所為，係犯同法第二百零一條
      第一項意圖供行使之用而偽造有價證券罪；其盜用印章，
      乃偽造有價證券之部分行為，而行使偽造有價證券罪之低
      度行為，亦為高度之偽造有價證券行為所吸收，均不另論
      罪。其犯罪事實(一)、4、部分之所為，係犯同法第二百十
      六條、第二百十條行使偽造私文書罪、同法第三百三十六
      條第二項業務侵占罪。其先後多次所犯刑法第二百十六條
      、第二百十條行使偽造私文書罪、同法第三百三十六條第
      二項業務侵占罪、同法第二百零一條第一項意圖供行使之
      用而偽造有價證券罪行為，所犯構成要件均相同，顯均係
      基於概括犯意反覆為之，均為連續犯，均各論以一罪。又
      其上開所犯刑法第二百十六條、第二百十條行使偽造私文
      書罪、同法第三百三十六條第二項業務侵占罪、同法第二
      百零一條第一項意圖供行使之用而偽造有價證券罪間，互
      有方法結果之牽連關係，應從一重依刑法第二百零一條第
      一項意圖供行使之用而偽造有價證券罪處斷。
  (二)、另核其犯罪事實(二)、(三)部分之所為，均係犯刑法第二百十
      六條、第二百十條行使偽造私文書罪；其偽造印章、印文
      ，乃偽造私文書之部分行為，而偽造私文書之低度行為復
      經行使偽造私文書之高度行為所吸收，均不另論罪。又被
      告利用不知情成年人偽刻中國農民銀行收付章及誠泰商業
      銀行收付章、經理楊智雄簽名章等情，均為間接正犯。
  (三)、至於其犯罪事實(四)部分，茲查被告擔任抱璞公司會計兼出
      納乙職，負責該公司之會計及出納業務，其內容包含製作
      個人一時貿易資料申報表等業務，則其商業會計法所稱經
      辦會計人員，且因「個人一時貿易資料申報表」乃營利事
      業於申報營利事業所得稅時，用以作為進貨之憑證，足以
      證明會計事項之經過，屬商業會計法所稱之會計憑證（原
      審卷(四)附財政部八十年七月十七日臺財稅字第八０一二五
      一五三六號函參照），商業會計法第七十一條第一款之罪
      ，以商業負責人、主辦及經辦會計人員或依法受託代他人
      處理會計事務之人員，有以明知為不實之事項，而填製會
      計憑證或記入帳冊之行為，為其成立要件，商業會計法第
      七十一條乃刑法第二百十五條業務上文書登載不實罪之特
      別規定，自應優先適用，併予敘明（卷附最高法院九十四
      年度臺非字第九八號判決參照）。是核被告此部分所為，
      係犯商業會計法第七十一條第一款經辦會計人員，以明知
      為不實之事項，而填製會計憑證罪。經查商業會計法第七
      十一條第一款，於被告本案行為後之九十五年五月二十四
      日經修正公布，修正前原條文規定：商業負責人、主辦及
      經辦會計人員或依法受託代他人處理會計事務之人員有左
      列情事之一者，處五年以下有期徒刑、拘役或科或併科新
      台幣十五萬元以下罰金：一以明知為不實之事項，而填製
      會計憑證或記入帳冊者。修正後條文內容則為商業負責人
      、主辦及經辦會計人員或依法受託代他人處理會計事務之
      人員有下列情事之一者，處五年以下有期徒刑、拘役或科
      或併科新臺幣六十萬元以下罰金：一、以明知為不實之事
      項，而填製會計憑證或記入帳冊。比較修正前後之規定，
      應以修正前之規定較有利於被告。其先後多次填製不實會
      計憑證，所犯構成要件相同，顯係基於概括犯意反覆為之
      ，均為連續犯，均論以一罪。
  (四)、另核其犯罪事實(五)部分之所為，均係犯刑法第三百三十五
      條第一項普通侵占罪。被告委由不知情黃阿川提示涂羅雲
      娥房租收入之支票等情，為間接正犯。
  (五)、被告所為犯罪事實(一)、(二)、(三)、(四)、(五)等五罪，犯意個別
      、罪名有異，應予分論併罰。
六、原審對於被告予以論罪科刑，固非無見。但查：(一)因被告所
    為犯罪事實(二)、(三)部分之行使偽造私文書部分，均乃因抱璞
    公司員工於九十年四月間至醫院求診無法順利就醫，經醫院
    告知抱璞公司積欠員工勞工保險及全民健康保險費用未繳，
    抱璞公司展開調查，被告先佯稱勞健保費用已按時繳納，繳
    納收據已經交付予抱璞公司會計師，並稱將主動與中國農民
    銀行、中央健康保險局、勞工保險局聯繫，虛與委蛇外，其
    為掩飾上開侵吞健保、勞保費用之犯行；以及告訴人涂結誠
    均發現未收受應得之款項，乃質之擔任會計之被告；被告方
    臨時各基於掩飾犯行之考慮，再鋌而走險，分別為各該行使
    偽造私文書罪犯行。是被告所為犯罪事實(二)、(三)部分之行使
    偽造私文書犯行，乃為係掩飾其先前所為之業務侵占、行使
    偽造文書、偽造有價證券犯行，臨時起意而為之，是被告所
    犯犯罪事實(一)、(二)、(三)三部份之犯行間，應無方法結果之牽
    連關係存在，而應分論併罰；原審未予詳察，誤認應成立牽
    連關係云云，應有違誤。(二)原審未及就被告所犯犯罪事實(二)
    、(三)、(四)、(五)部分適用中華民國九十六年罪犯減刑條例予以
    減刑、另就犯罪事實(四)部分，未及比較適用商業會計法第七
    十一條第一款修正前後之規定，亦有不當。(三)、如附表(一)、
    (二)、(三)所示之支票、附表(五)編號1、4、8所示簽帳單上偽造
    之「黃阿川」署押各三枚、美國運通特約商申請書及完全追
    索權協議書上偽造之「涂結誠」署押各一枚、用以偽造中央
    健康保險局臺北分局保險費繳款單之偽造「中國農民銀行收
    付章」印章壹枚及偽造之「中國農民銀行收付章」印文陸枚
    、用以偽造誠泰商業銀行匯款單之偽造「誠泰銀行松江分行
    櫃員收付之章」印章壹枚及印文十枚、用以誠泰商業銀行道
    歉函之偽造「經理楊智雄」之印章一枚及印文一枚，不問屬
    於被告與否，應分別依刑法第二百零五條、第二百十九條之
    規定，分別應附隨於所犯各罪主刑項下宣告沒收；惟查原審
    僅諭知沒收其中之偽造簽帳單上黃阿川署押三枚、偽造誠泰
    商業銀行匯款單十紙之偽造「誠泰銀行松江分行櫃員收付之
    章」印章一枚及印文十枚、誠泰商業銀行道歉函之偽造「經
    理楊智雄」之印章一枚及印文一枚、中央健康保險局臺北分
    局保險費繳款單之偽造「中國農民銀行收付章」印章一枚及
    印文六枚、美國運通特約商申請書及完全追索權協議書之偽
    造「涂結誠」署押各一枚，且未緊隨於所犯各罪主刑下諭知
    沒收，卻於主文最末一項下宣告沒收，亦有未合。綜上，被
    告上訴否認犯罪雖不足採；然原審判決既有上開可議之處，
    仍屬無可維持，應由本院予以撤銷改判。爰審酌被告之犯罪
    動機、目的、利用告訴人涂結誠對其之信任，在任職於抱璞
    公司會計兼出納期間內，對於抱樸公司之財務上下其手、瞞
    天過海、以其會計專業侵占公司款項等犯罪手段，犯罪所得
    高達將近二千萬元，迨告訴人涂結誠發現公司財務危機時，
    為時已晚，損失鉅大，及犯後態度不佳，不加思索如何賠償
    告訴人之鉅大損失，協助釐清公司虧空款項，飾詞矯飾犯行
    造成偵審困難暨其智識程度、素行不良等一切情狀，就所犯
    偽造有價證券罪部分，處有期徒刑四年六月、所犯商業會計
    法第七十一條第一款之填製不實罪，處有期徒刑六月、又犯
    行使偽造私文書罪二部分，各處有期徒刑陸月、又所犯侵占
    罪，處有期徒刑三月。被告所犯行使偽造私文書、普通侵占
    、填製不實會計憑證罪等犯罪，均在九十六年四月二十四日
    之前，且無不得減刑之情形，依中華民國九十六年罪犯減刑
    條例第2條第1項第3款規定，各減其有期徒刑宣告刑二分之
    一。本院且就被告上開經分別量處之有期徒刑，並定其應執
    行之刑為有期徒刑五年，以示警懲。至如附表(一)、(二)、(三)所
    示之支票、附表(五)編號1、4、8所示簽帳單上偽造之「黃阿
    川」署押各三枚、美國運通特約商申請書及完全追索權協議
    書上偽造之「涂結誠」署押各一枚、用以偽造中央健康保險
    局臺北分局保險費繳款單之偽造「中國農民銀行收付章」印
    章壹枚及偽造之「中國農民銀行收付章」印文陸枚、用以偽
    造誠泰商業銀行匯款單之偽造「誠泰銀行松江分行櫃員收付
    之章」印章壹枚及印文十枚、用以誠泰商業銀行道歉函之偽
    造「經理楊智雄」之印章一枚及印文一枚，不問屬於被告與
    否，應分別依刑法第二百零五條、第二百十九條之規定，分
    別應附隨於所犯各罪主刑項下宣告沒收。
七、不另為無罪諭知部分：
(一)、公訴意旨另以：被告乙○○(一)利用處理抱璞公司會計業務之
    便，熟知抱璞公司向免辦營利事業登記之收藏家收購藝術品
    時，此部分進貨憑證得以個人名義申報「個人一時貿易資料
    申報表」，向如附表(四)所示之不知情之黃阿川等人以節稅、
    代為報稅等為由，取得其等身分證件，以假出售藝術品予抱
    璞公司之名目等不實資料，登載於業務上所作成之文書「個
    人一時貿易資料申報表」，佯以抱璞公司有此部分之進貨項
    目，並開立如附表(四)所示金額之支票，使抱璞公司誤以為有
    此貨物購進而侵占抱璞公司款項；(二)另受涂結誠之委託，代
    為處理涂結誠母親涂羅雲娥房屋租金收入轉存至涂羅雲娥於
    合作金庫三興分行0000000000000號帳戶，藉
    以支付涂羅雲娥日常家庭費用之開銷，詎其基於為自己不法
    之所有，利用其管理涂羅雲娥帳戶之機會，提領帳戶內現金
    一百萬元而侵占入己。
(二)、按犯罪事實應依證據認定之，無證據不得認定犯罪事實，刑
    事訴訟法第一百五十四條第二項定有明文。是認定犯罪事實
    ，須依證據，而所謂證據，係指合法之積極證據就犯罪事實
    能為具體之證明者而言。而告訴人之告訴，係以使被告受刑
    事追訴為目的，是其陳述是否與事實相符，自應調查其他證
    據以資審認（最高法院五十二年臺上字第一三００號判例意
    參照）；即必須藉由補強證據之存在，以增強或擔保告訴人
    陳述之證明力，告訴人之陳述始適合作為認定犯罪事實之基
    礎。
(三)、訊據被告矢口否認上開犯行，辯稱製作個人一時貿易資料申
    報申報表對我並沒有好處，我沒有開立附表(四)金額之公司支
    票而支付申報表上買家貨款；我是有替涂羅雲額管理帳戶，
    但是沒有侵占她帳戶內的一百萬等語。
(四)、經查：(一)檢察官認被告侵占附表(四)之金額無非係以被告對於
    製作個人一時貿易資料坦承不諱，而抱樸公司並無此部分之
    進貨，因此認定被告藉由偽造一時貿易資料申報表使公司誤
    認有此部分進貨而開立公司支票侵占票款，惟檢察官對於上
    述偽造支票、侵占票款之犯罪事實，並未具體提出被告開立
    抱樸公司票據之票號及票據本身等證據以供本院調查，且本
    院遍觀卷內相關票據書證亦無與附表(四)金額相符之票據，再
    核予被告所侵占之附表(一)Ｋ２支票之金額亦無一相符，是依
    卷內抱樸公司帳戶支出公司票據款項之相關資料，均無法證
    明上情，自難僅憑檢察官之臆測及告訴人之指訴即入罪於被
    告；(二)檢察官認被告涉犯侵占涂羅雲娥一百萬元無非係以被
    告對其管理涂羅雲娥之帳戶供承不諱，且告訴人亦提出本院
    卷(四)附涂羅雲娥合作金庫帳戶支出明細表等情，惟依告訴人
    涂結誠於原審審理時之證述，被告受其個人之請託幫忙管理
    涂羅雲娥之帳戶，存摺、印鑑由被告保管等語，本院觀諸上
    開支出明細，雖提款欄確有提領現金之事實，但並無法看出
    現金係由何人領出，又依一般社會常情，提領現金之方式不
    外是至銀行設置之提款機或臨櫃填寫取款條領取，惟本院依
    卷內證據並無法證明被告持有涂羅雲娥帳戶之提款卡或印鑑
    ，則被告如何得領取涂羅雲娥帳戶內之款項，已非無疑，難
    認涂羅雲娥帳戶內之一百萬元係由被告侵占，揆諸上開說明
    ，以上三部分均無法證明被告犯罪，本應為無罪之諭知，惟
    檢察官認此部分與前開論罪科刑之部分，有裁判上之一罪關
    係，爰不另為無罪之諭知，附此敘明。
八、檢察官起訴書及九十一年度蒞字第九二三０號補充理由書對
    於被告侵占抱璞公司之款項，雖僅載明：(一)被告侵占公司之
    誠泰商業銀行八九五甲存帳戶內一百萬元；(二)被告未依照時
    間繳交員工勞健保費用而出示偽造中國農民銀行匯款單；(三)
    被告出示如犯罪事實欄六所載之誠泰商業銀行匯款單等語。
    惟經審理後認定：(一)被告侵占之誠泰商業銀行八九五甲存帳
    戶內之款項應如犯罪事實欄一所載；(二)被告除了偽造已繳交
    員工勞健保費用之中國農民商業銀行匯款單之私文書，尚侵
    占如犯罪事實欄五所述之員工勞健保費用；(三)被告偽造如犯
    罪事實六之誠泰商業銀行匯款單之私文書，尚侵占如附表(六)
    之金額，上述擴張之犯罪事實部分，亦該當於刑法第二百零
    一條第一項、第三百三十六條第二項之偽造有價證券及業務
    侵占罪之構成要件，且與起訴部分有裁判上一罪之連續犯、
    牽連犯之關係，依刑事訴訟法第二百六十七條「檢察官就犯
    罪事實一部起訴者，其效力及於全部。」規定，法院自得併
    為審理、判決，應予說明。
九、據上論斷，應依刑事訴訟法第三百六十九條第一項前段、第
    三百六十四條、第二百九十九條第一項前段，修正前刑法第
    五十六條、第五十五條，修正前商業會計法第七十一條第一
    款，刑法第十一條前段、第二條第一項前段、第二百十六條
    、第二百十條、第二百十九條、第二百零一條第一項、第三
    百三十五條第一項、第三百三十六條第二項、第二百零五條
    、第五十一條第五款，刑法施行法第一條之一，中華民國九
    十六年罪犯減刑條例第二條第一項第三款、第七條，判決如
    主文。
本案經檢察官曾忠己到庭執行職務。
中    華    民    國    97    年    4    月    30    日
            刑事第九庭審判長法  官  陳貽男
                            法  官  許宗和
                            法  官  周盈文
以上正本證明與原本無異。
如不服本判決，應於收受送達後十日內向本院提出上訴書狀，其
未敘述上訴之理由者並得於提起上訴後十日內向本院補提理由書
（均須按他造當事人之人數附繕本）。
普通侵占部分不得上訴。
                            書記官  余姿慧
中    華    民    國    97    年    4    月    30    日
附錄：本案論罪科刑法條全文
刑法第二百零一條：
意圖供行使之用，而偽造、變造公債票、公司股票或其他有價證
券者，處三年以上十年以下有期徒刑，得併科三千元以下罰金。
行使偽造、變造之公債票、公司股票或其他有價證券，或意圖供
行使之用，而收集或交付於人者，處一年以上七年以下有期徒刑
，得併科三千元以下罰金。
刑法第二百十條：
偽造、變造私文書，足以生損害於公眾或他人者，處五年以下有
期徒刑。
刑法第二百十六條：
行使第二百十條至第二百十五條之文書者，依偽造、變造文書或
登載不實事項或使登載不實事項之規定處斷。
刑法第三百三十五條：
意圖為自己或第三人不法之所有，而侵占自己持有他人之物者，
處五年以下有期徒刑、拘役或科或併科一千元以下罰金。
前項之未遂犯罰之。
刑法第三百三十六條：
對於公務上或因公益所持有之物，犯前條第一項之罪者，處一年
以上七年以下有期徒刑，得併科五千元以下罰金。
對於業務上所持有之物，犯前條第一項之罪者，處六月以上五年
以下有期徒刑，得併科三千元以下罰金。
前二項之未遂犯罰之。
商業會計法第七十一條：
商業負責人、主辦及經辦會計人員或依法受託代他人處理會計事
務之人員有左列情事之一者，處五年以下有期徒刑、拘役或科或
併科新台幣十五萬元以下罰金：
一、以明知為不實之事項，而填製會計憑證或記入帳冊者。
二、故意使應保存之會計憑證、帳簿報表滅失毀損者。
三、意圖不法之利益而偽造、變造會計憑證、帳簿報表內容或撕
    毀其頁數者。
四、故意遺漏會計事項不為記錄，致使財務報表發生不實之結果
    者。
五、其他利用不正當方法，致使會計事項或財務報表發生不實之
    結果者。
附表(一)以Ｋ２支票支付於不詳用途，如91年蒞字第9230號犯罪事
實(一)(六)：
┌──┬───────┬────────┬──────┐
│編號│   支票號碼   │    提示日期    │    金額    │
├──┼───────┼────────┼──────┤
│ １ │  KC0000000   │   90年6月19日  │  15000元   │
├──┼───────┼────────┼──────┤
│ ２ │  KC0000000   │   90年6月20日  │  20000元   │
├──┼───────┼────────┼──────┤
│ ３ │  KC0000000   │   90年6月20日  │  150000元  │
├──┼───────┼────────┼──────┤
│ ４ │  KC0000000   │   90年6月21日  │  119041元  │
├──┼───────┼────────┼──────┤
│ ５ │  KC0000000   │   90年6月22日  │  130000元  │
├──┼───────┼────────┼──────┤
│ ６ │  KC0000000   │   90年6月22日  │  50000元   │
├──┼───────┼────────┼──────┤
│ ７ │  KC0000000   │   90年6月26日  │  100000元  │
├──┼───────┼────────┼──────┤
│ ８ │  KC0000000   │   90年6月26日  │  230000元  │
├──┼───────┼────────┼──────┤
│ ９ │  KC0000000   │   90年6月26日  │  240000元  │
├──┼───────┼────────┼──────┤
│１０│  KC0000000   │   90年6月26日  │  500000元  │
├──┼───────┼────────┼──────┤
│１１│  KC0000000   │   90年6月26日  │  50000元   │
├──┼───────┼────────┼──────┤
│１２│  KC0000000   │   90年6月27日  │  0000000元 │
├──┼───────┼────────┼──────┤
│１３│  KC0000000   │   90年6月28日  │  270000元  │
├──┼───────┼────────┼──────┤
│１４│  KC0000000   │   90年6月28日  │  300000元  │
├──┼───────┼────────┼──────┤
│１５│  KC0000000   │   90年6月29日  │  304591元  │
├──┼───────┼────────┼──────┤
│１６│  KC0000000   │   90年7月2日   │  9300元    │
├──┼───────┼────────┼──────┤
│１７│  KC0000000   │   90年7月2日   │  19600元   │
├──┼───────┼────────┼──────┤
│１８│  KC0000000   │   90年7月2日   │  24000元   │
├──┼───────┼────────┼──────┤
│１９│  KC0000000   │   90年7月2日   │  47000元   │
├──┼───────┼────────┼──────┤
│２０│  KC0000000   │   90年7月2日   │  63000元   │
├──┼───────┼────────┼──────┤
│２１│  KC0000000   │   90年7月2日   │  156043元  │
├──┼───────┼────────┼──────┤
│２２│  KC0000000   │   90年7月3日   │  12000元   │
├──┼───────┼────────┼──────┤
│２３│  KC0000000   │   90年7月3日   │  62370元   │
├──┼───────┼────────┼──────┤
│２４│  KC0000000   │   90年7月3日   │  320000元  │
├──┼───────┼────────┼──────┤
│２５│  KC0000000   │   90年7月4日   │  39000元   │
├──┼───────┼────────┼──────┤
│２６│  KC0000000   │   90年7月9日   │  74958元   │
├──┼───────┼────────┼──────┤
│２７│  KC0000000   │   90年7月9日   │  55000元   │
├──┼───────┼────────┼──────┤
│２８│  KC0000000   │   90年7月16日  │  88000元   │
├──┼───────┼────────┼──────┤
│２９│  KC0000000   │   90年7月23日  │  35000元   │
├──┴────┬──┴────────┴──────┤
│   合  計     │         0000000元                  │
└───────┴──────────────────┘
附表(二)告以Ｋ２或其他公司支票支付個人消費支出：
┌──┬────────┬───────┬──────┐
│編號│屬於檢察官補充理│              │            │
│    │由書何部分（91年│   用  途     │   金  額   │
│    │蒞字第9230號）  │              │            │
│    │以及開立公司票號│              │            │
├──┼────────┼───────┼──────┤
│ １ │  犯罪事實(三)    │向劉龍樹支付其│  52940元   │
│    │  九十年七月間  │紅舍ＰＵＢ消費│            │
│    │ ＫＣ0000000號  │              │            │
├──┼────────┼───────┼──────┤
│ ２ │  犯罪事實(三)    │向劉秀子支付個│  67000元   │
│    │ ＫＣ0000000號、│人至百花紅酒店│            │
│    │     0000000號  │消費款        │            │
├──┼────────┼───────┼──────┤
│ ３ │  犯罪事實(七)    │向丙○○調現  │  300000元  │
│    │ ＫＣ0000000號  │              │            │
├──┼────────┼───────┼──────┤
│ ４ │  犯罪事實(七)    │向蘇運享調現  │  500000元  │
│    │ ＫＣ0000000號  │              │            │
├──┼────────┼───────┼──────┤
│ ５ │  犯罪事實(七)    │向甲○○調現  │ 0000000元  │
│    │ ＫＣ0000000至  │              │            │
│    │     0000000號  │              │            │
├──┼────────┼───────┼──────┤
│ ６ │  犯罪事實(七)    │向朱昱輝調現  │ 0000000元  │
│    │  ＫＣ0000000至 │              │            │
│    │      0000000號 │              │            │
├──┴────┬───┴───────┴──────┤
│  合   計     │        0000000元                   │
└───────┴──────────────────┘
附表(三)以其他公司支票支付個人用途：
┌──┬────────┬───────┬──────┐
│編號│屬於檢察官補充理│ 支 票 號 碼  │            │
│    │由書何部分（91年│              │   用  途   │
│    │蒞字第9230號）  │    金額      │            │
├──┼────────┼───────┼──────┤
│ １ │  犯罪事實(三)    │KC0000000、   │向高聰立支付│
│    │                │KC963021－    │松江路住處之│
│    │                │KC963032共13張│訂金及房租  │
│    │                │金額共308000元│            │
├──┼────────┼───────┼──────┤
│ ２ │  犯罪事實(三)    │KC0000000－KC │支付三陽雅哥│
│    │                │0000000共30張 │汽車分期付款│
│    │                │金額共726660元│            │
├──┴────┬───┴───────┴──────┤
│   合   計    │         0000000元                  │
└───────┴──────────────────┘
附表(四)偽造個人一時貿易申報表：
┌──┬──────┬───────┬────────┐
│編號│ 出 售 人   │  日   期     │    金  額      │
├──┼──────┼───────┼────────┤
│ １ │ 張清標     │ 88年9月30日  │  0000000元     │
├──┼──────┼───────┼────────┤
│ ２ │ 黃阿川     │ 89年5月16日  │  995000元      │
│    │            │ 89年7月26日  │  0000000元     │
├──┼──────┼───────┼────────┤
│ ３ │ 邱士貞     │ 89年9月27日  │  0000000元     │
├──┼──────┼───────┼────────┤
│ ４ │ 劉惠蘭     │ 89年11月16日 │  0000000元     │
└──┴──────┴───────┴────────┘
附表(五)偽造信用卡簽帳單：
┌──┬───────┬───────┬───────┐
│編號│ 持卡人簽名欄 │   日   期    │   金  額     │
├──┼───────┼───────┼───────┤
│ １ │    黃阿川    │ 90年5月28日  │  80000元     │
├──┼───────┼───────┼───────┤
│ ２ │Boiling Chen  │ 90年1月15日  │  50000元     │
├──┼───────┼───────┼───────┤
│ ３ │Boiling Chen  │ 90年3月28日  │  75000元     │
├──┼───────┼───────┼───────┤
│ ４ │    黃阿川    │ 90年6月10日  │  17000元     │
├──┼───────┼───────┼───────┤
│ ５ │Boiling Chen  │ 90年6月10日  │  14400元     │
├──┼───────┼───────┼───────┤
│ ６ │Boiling Chen  │ 90年6月28日  │  75000元     │
├──┼───────┼───────┼───────┤
│ ７ │Boiling Chen  │ 90年5月10日  │  14400元     │
├──┼───────┼───────┼───────┤
│ ８ │    黃阿川    │ 90年7月10日  │  50000元     │
├──┴─────┬─┴───────┴───────┤
│    合  計      │      375800元                    │
└────────┴─────────────────┘
附表(六)偽造之匯款單：
┌──┬──────┬────────┬───────┐
│編號│ 收款人戶名 │    日   期     │   存入金額   │
├──┼──────┼────────┼───────┤
│ １ │  涂結誠    │   90年5月17日  │   288000元   │
├──┼──────┼────────┼───────┤
│ ２ │  涂結誠    │   90年6月1日   │   342250元   │
├──┼──────┼────────┼───────┤
│ ３ │  涂結誠    │   90年6月1日   │   327750元   │
├──┼──────┼────────┼───────┤
│ ４ │  涂結誠    │   90年5月10日  │   450000元   │
├──┼──────┼────────┼───────┤
│ ５ │  涂結誠    │   90年5月30日  │   150000元   │
├──┼──────┼────────┼───────┤
│ ６ │  涂結誠    │   90年5月16日  │   375000元   │
├──┼──────┼────────┼───────┤
│ ７ │  涂結誠    │   90年5月2日   │   375834元   │
├──┼──────┼────────┼───────┤
│ ８ │  涂結誠    │   90年5月17日  │   212000元   │
├──┼──────┼────────┼───────┤
│ ９ │  涂結誠    │   90年5月30日  │   0000000元  │
├──┼──────┼────────┼───────┤
│１０│  涂結誠    │   90年5月10日  │   150000元   │
├──┴─────┬┴────────┴───────┤
│   合    計     │         0000000元                │
└────────┴─────────────────┘
附表(七)
┌──────┬───────────┬───────────┬────────────┐
│相關法律規定│行為時（修正前）之規定│裁判時（修正後）之規定│本案具體適用後之比較結果│
├──────┼───────────┼───────────┼────────────┤
│刑法施行法第│（無。惟另依「現行法規│中華民國94年1 月7 日刑│1.刑法第201條第1項、第  │
│1條之1      │所定貨幣單位折算新臺幣│法修正施行後，刑法分則│  335條第1項、第336條第 │
│            │條例」第2 條：「現行法│編所定罰金之貨幣單位為│  2項條文本身並未修正， │
│            │規所定金額之貨幣單位為│新臺幣（第1 項）。94年│  就其法定罰金刑部分（併│
│            │圓、銀元或元者，以新臺│1 月7 日刑法修正時，刑│  科），雖不論依行為時或│
│            │幣元之3 倍折算之。」、│法分則編未修正之條文定│  裁判時之規定，罰金刑之│
│            │「罰金罰鍰提高標準條例│有罰金者，自94年1 月7 │  最高數額均屬一致，均為│
│            │」第1 條前段：「依法律│日刑法修正施行後，就其│  銀元30,000元即新臺幣  │
│            │應處罰金、罰鍰者，就其│所定數額提高為30倍。但│  90,000元，但行為時罰金│
│            │原定數額得提高為2 倍至│72年6 月26日至94年1 月│  刑之最低數額為銀元1元 │
│            │10倍。」等規定，將貨幣│7 日新增或修正之條文，│  ，折算後為新臺幣3元（ │
│            │單位折算為新臺幣及提高│就其所定數額提高為3 倍│  提高倍數後為新臺幣30元│
│            │罰金之處罰數額。）    │（第2 項）。          │  ），裁判時罰金刑之最低│
├──────┼───────────┼───────────┤  數額，則為新臺幣1,000 │
│刑法第33條第│罰金：1 元以上。      │罰金：新臺幣1,000 元以│  元，自以行為時之規定，│
│5 款        │                      │上，以百元計算之。    │  有利於被告。          │
├──────┼───────────┼───────────┤2.依臺灣高等法院暨所屬法│
│刑法第55條  │犯一罪而方法或結果之行│ 刪 除                │  院95年法律座談會意見，│
│            │為犯他罪名者從一重處斷│                      │  自95年7 月1 日起，逕適│
│            │                      │                      │  用刑法施行法第1 條之1 │
├──────┼───────────┼───────────┤  之規定，不再適用罰金罰│
│刑法第56條  │連續數行為而犯同一之罪│ 刪 除                │  鍰提高標準條例第1 條前│
│            │名者，以一罪論。但得加│                      │  段之規定。            │
│            │重其刑至二分之一。    │                      │                        │
├──────┼───────────┼───────────┤                        │
│刑法第201 條│I意圖供行使之用，而偽│I意圖供行使之用，而偽│                        │
│第1 項      │  造、變造公債票、公司│  造、變造公債票、公司│                        │
│            │  股票或其他有價證券者│  股票或其他有價證券者│                        │
│            │  ，處3年以上10年以下 │  ，處3年以上10年以下 │                        │
│            │  有期徒刑，得併科    │  有期徒刑，得併科    │                        │
│            │  3,000元以下罰金。   │  3,000元以下罰金。   │                        │
├──────┼───────────┼───────────┤                        │
│刑法第335條 │I意圖為自己或第三人不│I意圖為自己或第三人不│                        │
│第1項       │  法之所有，而侵占自己│  法之所有，而侵占自己│                        │
│            │  持有他人之物者，處五│  持有他人之物者，處五│                        │
│            │  年以下有期徒刑、拘役│  年以下有期徒刑、拘役│                        │
│            │  或科或併科一千元以下│  或科或併科一千元以下│                        │
│            │  罰金。              │  罰金。              │                        │
├──────┼───────────┼───────────┤                        │
│刑法第336條 │II對於業務上所持有之物│II對於業務上所持有之物│                        │
│第2項       │  ，犯前條第一項之罪者│  ，犯前條第一項之罪者│                        │
│            │  ，處六月以上、五年以│  ，處六月以上、五年以│                        │
│            │  下有期徒刑，得併科三│  下有期徒刑，得併科三│                        │
│            │  千元以下罰金。      │  千元以下罰金。      │                        │
└──────┴───────────┴───────────┴────────────┘


司法院資訊處製作；財團法人民間司法改革基金會備份。
